【裁判字號】    90,上易,973
【裁判日期】    900731
【裁判案由】    賭博等
【裁判全文】
臺灣高等法院臺南分院刑事判決                                        行股
    上  訴  人  臺灣雲林地方法院檢察署檢察官
    上  訴  人
    即  被  告  甲  ○  ○
右上訴人因被告賭博等案件，不服臺灣雲林地方法院九十年度易字第二０號中華民國
九十年五月十日第一審判決（起訴案號：臺灣雲林地方法院檢察署八十九年度偵字第
四一八九號、第五一四九號、第五二六五號），提起上訴，本院判決如左：
    主      文
原判決關於甲○○違反勞動基準法部分撤銷。
甲○○雇主違反女工不得於午後十時至翌晨六時之時間內工作之規定，處罰金伍千元
，如易服勞役以參佰元折算壹日。
其他上訴駁回。
右開撤銷改判部分所處之刑；與上訴駁回賭博罪部分所處罰金玖仟元，如易服勞役以
參佰元折算壹日，扣案之電動賭博機具「麻將」柒台、「賓果行星」捌台、「７ＰＫ
」參台、「５ＰＫ」貳台、「梭哈」貳台、「皇冠金鐘」伍台及「謎十三」參台，共
計參拾台（內均含ＩＣ板）均沒收。應執行罰金壹萬參仟元，如易服勞役以參佰元折
算壹日，扣案之電動賭博機具「麻將」柒台、「賓果行星」捌台、「７ＰＫ」參台、
「５ＰＫ」貳台、「梭哈」貳台、「皇冠金鐘」伍台及「謎十三」參台，共計參拾台
（內均含ＩＣ板）均沒收。
    事      實
甲○○明知未依電子遊戲場業管理條例之規定，辦理營利事業登記者，不得經營電子
遊戲場業，竟未依該條例規定辦理營利事業登記，即自民國（下同）八十九年六月中
旬起至同年七月四日止，在雲林縣斗六市○○路一七二號一樓，開設「阿波羅電子遊
藝場」，擺設電動機具「麻將」七台、「賓果行星」八台、「７ＰＫ」三台、「５Ｐ
Ｋ」二台、「梭哈」二台、「皇冠金鐘」五台及「謎十三」三台，共計三十台電動遊
戲機具（內均含ＩＣ板），經營電子遊戲場業。又其係勞動基準法第二條第二款所定
之雇主，未提供完善之安全衛生設施，亦未經主管機關核准，竟自同年十月三日起，
以每月新臺幣（下同）一萬八千元之代價，僱用郭秀卿、張育綺女性勞工，在上開遊
藝場擔任開分員，工作時間為每日十六時起至二十四時止，違反勞動基準法第四十九
條第一項，女工不得於夜間十時至翌日六時之時間內工作之規定。又其復與一年籍不
詳之成年服務人員，共同基於概括賭博之犯意聯絡，於同年八月間，連續在上開遊戲
場之公眾得出入之場所，利用上開電動遊戲機具與葉武仁賭博（另案為職權不起訴處
分），其賭博方式為先由葉武仁交付現金予與甲○○有賭博犯意聯絡、行為分擔之上
開遊戲場不詳姓名之成年服務人員，其中７ＰＫ、５ＰＫ、迷十三機台以一比一之比
例，賓果行星、梭哈、皇冠金鍾以一比十之比例開啟電玩分數，葉武仁依電子遊戲機
螢幕顯示之步驟賭玩機具，贏得分數者，則可依累積之分數以一比十之比例兌換現金
，葉武仁共計對換過二、三次，每次金額約二、三千元，失分則分數自動從螢光幕消
失，所押賭資即歸甲○○所有。嗣於同年年十月六日二十三時許，甲○○、郭秀卿在
上開遊藝場看僱機台時，為警當場查獲，並扣得上開電動機具三十台（內均含ＩＣ板
），及在櫃臺內之現金紙鈔八千七百元、硬幣一萬四千九百十元、帳冊、打卡片、輪
值表等物。案經雲林縣警察局斗六分局報請臺灣雲林地方法院檢察署檢察官偵查起訴
。
    理      由
一、訊據上訴人即被告甲○○，固不諱言有於右揭時地，僱用郭秀卿、張育綺女性勞
    工，經營上開遊藝場，而為警查獲並扣得上開電動機具等物之事實；惟矢口否認
    有何違反電子遊戲場業管理條例第二十二條、勞動基準法第七十七條、及刑法第
    二百六十六條第一項前段賭博之犯行，並辯稱：八十九年六月中旬，僅係對內整
    修加設消防安全設施，尚未對外營業，且當時「阿波羅電子遊藝場」領有營利事
    業登記證，祇因郭秀卿剛開始上班，為使之進入狀況，始於案發日要伊留下教導
    店內相關事宜，且超過晚上十時繼續工作，亦經郭秀卿之同意，又其經營遊戲場
    並未利用電動遊戲機具賭博財物，僅於顧客不玩時，允許顧客可將所剩分數保留
    二小時，超過二小時就不能再玩云云。然查：
（一）被告甲○○經營之阿波羅遊藝場，係自八十九年六月中旬即開始營業，已迭據
      其先後在警訊及原審偵審中供承不諱（見警卷第四頁、偵查卷第十五頁、原審
      九十年三月八日、三月二十二日、三月二十九日訊問筆錄），且其復另自承每
      月需支付場地月租費十五萬元、員工薪資三名計五萬四千元，及其經營電動遊
      戲機具多達三十台所需水電開銷費用等情，則其為圖收支平衡將本求利，衡情
      應無於六月間向前手頂讓後，任由員工及設備閒置，堪信其前稱自八十九年六
      月中旬開始經營，核屬實情而堪採信。又阿波羅電子遊藝場變更登記前為拉斯
      維加電子遊藝場，拉斯維加電子遊藝場係由案外人張志維以資本額二十萬元，
      於八十七年三月三十日，經雲林縣政府以雲府商登字第０四八九一五號核准設
      立登記後獨資經營，營業所在地為斗六市○○路四十六號三樓，嗣於八十九年
      七月五日被告甲○○輾轉頂讓，並聲請變更登記，始取得營利事業登記證各情
      ，亦據證人張志維在原審證述綦詳，並有被告甲○○所提出之營利事業登記證
      ，及雲林縣政府九０年二月十四日九０府建商字第九００００一二四０六號函
      檢附之阿波羅電子遊藝場（營業所在地為斗六市○○里○○路一七二號）、營
      利事業變更登記前後資料（營利事業登記卡）各影本二份，存在原審卷可佐。
      按電子遊戲場業管理條例第三十八條第一項固規定：「本條例施行前已領有營
      利事業登記證之電子遊戲場業，應自本條例施行之日起六個月內辦理下列事項
      ：（下略），同條第二項並規定：「電子遊戲場業未依前項規定辦理者，依第
      二十三條第一項、第二十六條或第二十九條規定處罰之。」；第以被告甲○○
      經營之阿波羅電子遊藝場，與其前身拉斯維加電子遊藝場之負責人、商號、營
      業所在地、甚而經營之資本額均不同，兩者顯失其同一性，要與電子遊戲場業
      管理條例第三十八條所定情形，應係指在法人同一性之前提下，因不違反主管
      機關對該電子遊戲場之管理，始允許對不遵期辦理該條例第三十八條第一項規
      定事項之電子遊戲場，僅科以行政罰，顯有不同，應無該條例第三十八條規定
      之適用。此外復有經警查獲之電動賭博機具「麻將」七台、「賓果行星」八台
      、「７ＰＫ」三台、「５ＰＫ」二台、「梭哈」二台、「皇冠金鐘」五台及「
      謎十三」三台，共計三十台（內均含ＩＣ板）扣案為憑。是被告甲○○於八十
      九年六月中旬至同年七月四日間，於未依上開條例辦理營利事業登記證前，即
      經營電子遊戲場業之事證至為明確，不容其信口否認卸責，其此部分犯行已堪
      認定。
（二）被告甲○○確有於八十九年八月間，連續在其所經營之阿波羅電子遊藝場，以
      上揭電動遊戲機具與客人葉武仁對賭，其賭博方式為以一比一或一比十之比例
      開分，停止打玩時，再以一比十之比例洗分兌換現金，假使玩了電腦一百分，
      就洗分一千元等事實，已據證人葉武仁在偵查中證稱：八十九年八月十八日晚
      上七時許，在斗六市○○路二九六巷六三號偷了我父親一萬七千二百元後，將
      錢拿到斗六市圓環戈巴契夫電玩店打電玩，我是為了贏錢才去玩，也有玩贏過
      ，（當時）有麻將、沙漠風暴、７ＰＫ等電玩，如不玩直接找小姐洗分，看顯
      示的分數，如一千分就洗一千元（見偵字第三四三二號卷第十四頁），我所謂
      的「戈巴契夫」就是指「阿波羅」（見偵字第四一八九號卷第三十三頁），我
      是在民生路一七二號，我都是在一樓打玩，但二樓也有（戈巴契夫），我沒有
      上二樓打，每台（電動機具）都可以賭博（見偵字第四０四四號卷第十四、十
      五頁），繼在原審證稱：自從八十八年始陸陸續續都有去（斗六阿波羅電子遊
      藝場）打，去打的時候我沒有看這家店叫什麼名字，我知道阿波羅的店是到檢
      察官的時候才知道的，平常沒有看清楚，我偷了父親三萬多元，有部分的錢是
      拿去阿波羅打電動玩具，我不玩了可以兌換錢，有對換過二、三次，每次金額
      約二、三千元（見原審八十九年三月八日訊問筆錄），我在阿波羅見過甲○○
      ，沒有跟他對換過，他跟我洗過分，所以我認識，我是不玩了，才兌換金錢，
      以一分十塊錢來兌換金額，假使玩了電腦一百分，就洗分一千元各等語不移在
      卷（見原審八十九年三月二十九日訊問筆錄）。雖其中部分細節，容因時間之
      經過囿於人之記憶，致有前後不一之情事，然對於曾連續在阿波羅電子遊藝場
      有洗分兌換現金等賭博行為之基本事實，則始終供述如一，再參以證人葉武仁
      係因竊取乃父之金錢，於檢察官偵查中要伊交待所竊錢財下落時，無意中陳述
      有將部分金錢，花費在被告甲○○經營之阿波羅電子遊藝場賭博電動玩具上，
      檢察官始據以查獲被告甲○○賭博之犯行，且證人葉武仁與被告甲○○素不相
      識，彼此間亦無仇隙，衡情亦應無設詞誣陷之可能，益足認證人葉武仁之證詞
      ，核屬實情堪予採信。此外復有上開扣案之電動賭博機具三十台（內均含ＩＣ
      板），及現場圖一紙附於警卷足憑。被告甲○○空口否認，要屬卸責之詞，無
      足取信，其賭博犯行亦已臻明確而堪認定。
（三）又電子遊藝場屬娛樂業，業經行政院勞工委員會，於八十八年二月十九日以台
      八八勞動二字第００四二五六號函指定為勞動基準法第三十條之一之行業。而
      依勞動基準法第三十條之一第一項第四款，有關中央主管機關指定之行業，女
      性勞工、除妊娠或哺乳期間者外，得於夜間工作，不受同法第四十九條限制之
      適用，除雇主經工會或勞工半數以上同意外，雇主尚應提供完善之安全衛生設
      施，此觀該條款即明。經查被告甲○○所經營之阿波羅電子遊藝場，八十九年
      十月六日為警查獲時，共有七張出勤卡，此有其警訊筆錄足稽，換言之當時應
      有七位員工，則所謂經過勞工半數之同意，至少應有三人同意始足當之，據此
      原審同案被告郭秀卿，雖在原審供稱同意每日自十六時起至晚上二十四時在場
      擔任開分員之工作，仍未達勞工半數以上同意之要件，且亦未經工會之同意無
      疑。又阿波羅電子遊戲場之消防安全設備，已經消防技師黃瑞興檢修簽證合格
      ，並報請雲林縣警察局消防隊備查在案，雖有被告甲○○提出之雲林縣警察局
      消防隊受理消防安全設備檢修申報表收執單、阿波羅電子遊藝場消防安全設備
      檢查簽證等件，附於原審卷可佐；然安全之消防設施，並不等同於完善之衛生
      設施，且迄無該完善衛生設施之證明足憑，自亦難認被告甲○○已提供完善之
      衛生設施至明。綜上被告甲○○所為既與前揭女工得於夜間工作之要件不合，
      自應受勞動基準法第四十九條禁止女工深夜工作之限制，乃其竟違反規定使女
      工在夜間工作，自應依勞動基準法第七十七條之罪責相繩。被告甲○○空言否
      認該犯罪，當無足取，其此部分犯行同堪認定，均應依法予以論科。
二、按刑法上所謂常業犯，係指反覆以同種類行為為目的之社會活動之職業性犯罪而
    言，經查被告甲○○雖利用其所擺設之電動遊戲機具連續與證人葉武仁賭博，然
    考原審同案被告黃雲慶、林忠儒、蔡安祥、廖專發、魏志安、吳賢章、張育綺（
    均經原審判決無罪確定）供述：櫃台有告訴伊等分數玩完為止，不可兌換現金等
    語，本案尚查無其他積極事證，足以證明被告甲○○係利用電動遊戲機具為賭具
    ，而有與證人葉武仁以外之不特定人賭博，並恃賭維生，核被告甲○○此部分所
    為，係犯刑法第二百六十六條第一項前段之賭博罪，公訴人認係犯常業賭博罪，
    尚有未洽，起訴法條應予變更。又被告甲○○未依電子遊戲場業管理條例，辦理
    營利事業登記，即擅自經營電子遊戲場，係違反電子遊戲場業管理條例第十五條
    之規定，應依該條例第二十二條之規定處斷。另被告甲○○係雇主使女工在夜間
    工作，係違反勞動基準法第四十九條第一項之規定，應依該條例第七十七條之規
    定處斷。被告甲○○與阿波羅電子遊戲場另真實姓名年籍不詳之成年服務人員，
    就上開賭博犯罪之施行，彼此間互有犯意聯絡及行為分擔，應論以共同正犯。被
    告甲○○先後多次賭博犯行，時間緊接，犯罪構成要件相同，顯係基於概括犯意
    反覆為之，應依連續犯規定以一罪論，並依法加重其刑。被告甲○○所犯刑法第
    二百六十六第一項前段之賭博罪，電子遊戲場業管理條例第二十二條之罪，及勞
    動基準法第七十七條之罪，犯意各別，行為互殊，罪名互異，應分論併罰。原審
    疏未詳究，遽認被告甲○○不構成勞動基準法第七十七條之犯罪，而諭知其此部
    分無罪，自有未合。檢察官上訴意旨，指摘原審此部分判決不當，為有理由，應
    由本院將原審此部分判決予以撤銷改判。爰審酌被告之素行、犯罪之動機、目的
    、方法、所生危害、及其犯後態度等一切情狀，改對其量處罰金五千元，並諭知
    罰金如易服勞役以三百元折算一日之標準，以資懲儆。原審另就被告所犯電子遊
    戲場業管理條例第二十二條之罪，及刑法第二百六十六第一項前段之賭博罪，本
    於同上之見解，適用電子遊戲場業管理條例第二十二條，刑法第十一條前段、第
    二十八條、第五十六條、第二百六十六條第一項前段、第二項、第四十一條第一
    項、第四十二條第二項，罰金罰鍰提高標準條例第一前段、第二條，並審酌被告
    甲○○上開犯罪一切情狀，就所犯電子遊戲場業管理條例第二十二條之罪部分，
    量處拘役三十日，並諭知拘役如易科罰金以三百元折算一日之標準；另就所犯賭
    博罪部分，量處罰金九千元，並諭知罰金如易服勞役以三百元折算一日之標準，
    且就扣案之電動賭博機具「麻將」七台、「賓果行星」八台、「７ＰＫ」三台、
    「５ＰＫ」二台、「梭哈」二台、「皇冠金鐘」五台及「謎十三」三台，共計三
    十台（內均含ＩＣ板），認係被告甲○○與葉武仁賭博之器具，併依刑法第二百
    六十六條第二項之規定宣告沒收。至另扣案之新台幣紙鈔八千七百元、硬幣一萬
    四千九百十元，認雖係在阿波羅電子遊藝場櫃臺扣得之財物，然並無證據顯示係
    屬賭資；另扣案之帳冊、打卡片、輪值表，認亦非屬供犯賭博罪所用之物，爰均
    不併予宣告沒收。經核認事用法並無不合，量刑亦稱妥適。被告上訴意旨否認該
    二犯罪，檢察官上訴意旨認原判決量刑過輕，分別指摘原審此二部分判決不當，
    均為無理由，均應依法予以駁回。並就其中賭博罪所處罰金九千元部分，與上開
    違反勞動基準法撤銷改判罰金五千元部分，定應執行罰金一萬三千元，並諭知罰
    金如易服勞役以三百元折算一日之標準，以資懲儆。
三、據上論斷，應依刑事訴訟法第三百六十八條、第三百六十九條第一項前段、第三
    百六十四條、第二百九十九條第一項前段，勞動基準法第七十七條，刑法第十一
    條前段、第四十二條第二項、第五十一條第七款，罰金罰鍰提高標準條例第一條
    前段、第二條，判決如主文。
本案經檢察官林炎昇到庭執行職務。
中      華      民      國    九十      年      七      月    三十一    日
                                  臺灣高等法院臺南分院刑事第二庭
                                      審判長法官  游明仁
                                            法官  蘇重信
                                            法官  林永茂
右正本證明與原本無異。
不得上訴。
                                      法院書記官  劉岳文
中      華      民      國    九十      年      七      月    三十一    日
刑法第二百六十六條第一項前段：
在公共場所或公眾得出入之場所賭博財務者，處一千元以下罰金。但以供人暫時娛樂
之物為賭者，不在此限。
電子遊戲場業管理條例第二十二條：
違反第十五條規定者，處行為人一年以下有期徒刑、拘役或科或併科新台幣五十萬元
以上二百五十萬元以下罰金。
勞動基準法第七十七條：
違反第四十二條、第四十四條第二項、第四十五條、第四十七條、第四十八條、第四
十九條或第六十四條第一項規定者，處六月以下有期徒刑、拘役或科或併科二萬元以
下罰金。


司法院資訊處製作；財團法人民間司法改革基金會備份。
